臺灣高雄地方法院刑事判決　　　　　　　94年度訴字第2195號
公　訴　人　臺灣高雄地方法院檢察署檢察官
被　　　告　乙○○　男　36歲.
上列被告因詐欺案件，經檢察官提起公訴（94年度偵字第10273
號），嗣因被告就被訴事實為有罪之陳述，本院並聽取當事人之
意見後，改依簡式審判程序進行，判決如下：
    主  文
乙○○幫助連續意圖為自己不法之所有，以詐術使人將本人之物
交付，處有期徒刑月，如易科罰金，以參佰元折算壹日。
    事  實
一、乙○○可預見將自己金融帳戶提供他人使用，可能幫助他人
    遂行詐欺取財之犯罪目的，竟仍以縱有人以其金融帳戶實施
    詐欺取財犯行，亦不違背其本意之幫助犯意，於94年3 月8
    日某時，在高雄縣橋頭鄉○○路1 之1 號台東區中小企業銀
    行「橋頭分行」前，將其在該銀行所開立之帳戶（帳號：
    057 —0000000000000 號）之存摺、金融卡及密碼，以新臺
    幣（下同）3500元之代價賣予姓名、年籍均不詳之成年人使
    用，而容任他人使用上開帳戶遂行犯罪。嗣該姓名、年籍均
    不詳之成年人，基於意圖為自己不法所有之詐欺概括犯意，
    以行動電話簡訊作為聯絡工具，連續於：(一)94年3 月14日中
    午12時10分許，通知甲○○：可退回臺灣大哥大行動電話保
    證金，如有疑問請洽催收部02—00000000云云，甲○○遂依
    簡訊上之電話撥打，經該不詳姓名年籍成年人接聽後，便向
    甲○○詐稱若要領回行動電話保證金，須至提款機依指示操
    作，致甲○○陷於錯誤，於同日中午12時42分許，至桃園市
    ○○路上郵局，以自動櫃員機轉帳方式，匯入8 萬9 仟9 佰
    31元至前揭乙○○帳戶內，而上開詐欺所得款項，亦由該不
    詳成年人以金融卡自乙○○之上開帳戶中領出而得逞。(二)94
    年3 月14日某時，通知戊○○：可退手機保證金云云，戊○○遂依簡訊上之電話（02—00000000）撥打，經該不詳姓名
    年籍成年人接聽後，便向戊○○詐稱若要領回行動電話保證
    金，須至提款機依指示操作，致戊○○陷於錯誤，於同日下
    午1 時許，至新竹市○○路○段馬偕醫院合作金庫提款機前
    ，以自動櫃員機轉帳方式，匯入3 萬1 仟4 佰52元至前揭乙○○帳戶內，而上開詐欺所得款項，亦由該不詳成年人以金
    融卡自乙○○之上開帳戶中領出而得逞。(三)94年3 月15日上
    午10時16分許，通知丁○○：可退手機保證金云云，丁○○
    遂依簡訊上之電話（02—00000000）撥打，經該不詳姓名年
    籍成年人接聽後，便向丁○○詐稱若要領回行動電話保證金
    ，須至提款機依指示操作，致丁○○陷於錯誤，於同日上午
    11時8 分許，至不詳地點之郵局提款機前，以自動櫃員機轉
    帳方式，匯入6 萬1 佰51元至前揭乙○○帳戶內，而上開詐
    欺所得款項，亦由該不詳成年人以金融卡自乙○○之上開帳
    戶中領出而得逞。嗣甲○○、戊○○、丁○○發覺受騙，始
    報警查獲上情。
二、案經高雄縣政府警察局岡山分局報告臺灣高雄地方法院檢察
    署檢察官偵查起訴。
    理  由
壹、程序方面：
    按本件被告乙○○所犯係死刑、無期徒刑、最輕本刑為3 年
    以上有期徒刑以外之罪，其於準備程序就前揭被訴事實為有
    罪之陳述，經受命法官告知簡式審判程序之旨，並聽取其與
    公訴人之意見後，本院認無不得或不宜改依簡式審判程序進
    行之處，爰依刑事訴訟法第273 條之1 第1 項、第284 條之
    1 ，裁定本件由受命法官獨任進行簡式審判程序，合先敘明
    。
貳、實體方面：
一、上揭犯罪事實業據被告乙○○於警詢、偵查、本院審理時均
    坦承不諱，並有被告乙○○之台東區中小企業銀行活期儲蓄
    存款印鑑卡及對帳單各一紙在卷可稽。上揭犯罪事實(一)並據
    被害人甲○○於警詢指述明確，且有郵局自動櫃員機儲戶交
    易明細表可稽；犯罪事實(二)並據被害人戊○○於警詢指述明
    確，且有合作金庫自動櫃員機交易明細表可稽；犯罪事實(三)
    並據被害人丁○○於警詢指述明確，且有中華郵政公司自動
    櫃員機交易明細表可稽。本件事證明確，被告犯行堪以認定
    。
二、查前開不詳姓名年籍成年人，基於意圖為自己不法所有之概
    括詐欺犯意，先後以行動電話簡訊作為聯絡工具，以退還行
    動電話保證金之詐騙手法，致使被害人甲○○、戊○○、丁○○陷於錯誤，依指示匯款至被告乙○○之帳戶，該不詳姓
    名年籍成年人所為，係犯刑法第339 條第1 項之詐欺取財罪
    。又該不詳姓名年籍成年人先後3 次詐欺取財犯行，時間緊
    接，手法相同，顯係基於概括犯意反覆為之，應依連續犯之
    規定論以一罪。又按「連續幫助與幫助連續為不同之犯罪態
    樣，如基於概括犯意，多次幫助他人犯罪，為連續幫助，該
    幫助者有多次犯罪行為；如以一幫助行為，幫助他人連續犯
    罪，則為幫助連續，就幫助犯而言，僅有一次犯罪行為」（
    最高法院87年度臺上字第3865號判決參照）。本案被告乙○○提供自己前揭帳戶予前開真實姓名年籍均不詳之成年人，
    未實際參與詐欺取財之行為，僅幫助前開真實姓名年籍均不
    詳之成年人連續詐騙被害人，被告主觀上係以幫助他人犯罪
    之意思而參與犯罪構成要件以外之行為，核被告所為，自應
    論以幫助連續詐欺取財罪，依同法第30條第2 項之規定減輕
    其刑。
三、爰審酌被告貪圖小利，提供帳戶供實行詐欺犯罪者行騙財物
    ，除造成被害人因而受有損失外，並造成國家追訴犯罪困難
    ，容易鼓勵犯罪，自屬可議，惟念其無前科紀錄，有臺灣高
    等法院被告前案紀錄表一紙可稽，素行尚可，且實際獲利不
    多，因缺錢花用一時失慮所致，動機尚屬單純，犯後亦坦承
    知錯等一切情狀，酌情量處如主文所示之刑，並諭知易科罰
    金之折算標準。公訴意旨雖認被告乙○○基於幫助常業詐欺
    犯意，所為係犯刑法第340 條、第30條第1 項之幫助常業詐
    欺罪嫌及洗錢防制法第9 條第2 項之洗錢罪嫌，惟公訴人已
    當庭更正起訴事實為被告基於幫助普通詐欺之犯意，且變更
    起訴法條為刑法第339 條第1 項，並撤回洗錢防制法第9 條
    第2 項之起訴，有94年7 月6 日準備程序筆錄在卷可憑，附
    此敘明。
據上論斷，應依刑事訴訟法第273 條之1 第1 項、第284 條之1
、第299 條第1 項前段，刑法第30條第1 項、第2 項、第339 條
第1 項、第41條第1 項前段，罰金罰鍰提高標準條例第1 條前段
、第2 條規定，判決如主文。
本案經檢察官丙○○到庭執行職務。
中　　華　　民　　國　　94　　年　　7 　　月　　15　　日
                  刑事第五庭    法　官  郭瓊徽
以上正本證明與原本無異。
如不服本判決，應於收受送達後10日內向本院提出上訴書狀。
中　　華　　民　　國　　94　　年　　7 　　月　　19　　日
 　　　　　　　　　　　　       書記官  陳瓊芳
附錄本案論罪科刑法條全文：
刑法第三百三十九條 (普通詐欺罪)
  意圖為自己或第三人不法之所有，以詐術使人將本人或第三人
  之物交付者，處五年以下有期徒刑、拘役或科或併科一千元以
  下罰金。
